臺灣高等法院臺中分院刑事判決　　　　94年度上訴字第1286號
上　訴　人
即　被　告丁○○原名王進卿）.
指定辯護人本院公設辯護人　甲○○
上列上訴人因強盜案件，不服台灣彰化地方法院94年訴字第154
號中華民國94年5月13日第一審判決（起訴案號：台灣彰化地方
法院檢察署93年度偵字第8106號），提起上訴，本院判決如下：
    主 　 文
上訴駁回。
    事　　實
一、丁○○意圖為自己不法所有，於民國九十三年九月三十日夜
    間八時許（起訴書載為同年十月一日凌晨三時二十分許），
    侵入位在彰化縣彰化巿彰南路四段五六五巷一０七號「金石
    砂石場」內，以不詳方式，逕將丙○○所有之挖土機一台發
    動、開出砂石場後，將挖土機藏放在砂石場外約二百公尺之
    草叢中而竊取得逞，並伺機將挖土機運走而先行離去，然因
    其竊取挖土機之過程已為丙○○所裝設之保全設備所感應而
    通報丙○○，丙○○遂邀同員工戊○○於同日夜間九時許趕
    到砂石場瞭解情況，其二人至砂石場時依挖土機行駛之輪跡
    查覺挖土機已被竊開出而藏放在砂石場外二百公尺處之草叢
    中，其等遂留在現場等候，以查明係何人竊取挖土機。嗣於
    隔日即同年十月一日凌晨二時許，丁○○又回到現場欲駕駛
    該挖土機離去時，旋為在場等候之丙○○、戊○○所查覺，
    其二人遂在後跟隨，經追逐約三百公尺後，丙○○、戊○○
    二人趕上丁○○，丙○○即登上該挖土機欲將丁○○拉下，
    而發現前來竊取挖土機之人竟係數月前亦曾至砂石場疑與他
    人共同竊取財物之丁○○，其即與丁○○在挖土機上發生拉
    扯，然丁○○竟為脫免逮捕，立即操作該挖土機迴旋數十圈
    ，而將丙○○甩下該挖土機，其後並操作該挖土機向丙○○
    倒地方向前進，復以該挖土機之手臂攻擊丙○○、戊○○，
    致丙○○、戊○○分別受有兩膝挫傷、左膝鈍傷及右左下肢
    瘀血、腫痛等傷害，而無法繼續追趕丁○○，丁○○始棄置
    挖土機而逃離現場。
二、案經彰化縣警察局彰化分局報告臺灣彰化地方法院檢察署檢
    察官偵查起訴。
    理 　 由
一、訊據被告丁○○固不否認其確有於本件案發數月前，曾至上
    開砂石場而遭被害人丙○○、戊○○二人指為竊賊而與其二
    人發生爭執等事實，惟其矢口否認有為前揭準強盜之犯罪事
    實，辯稱：伊於九十三年十月一日零時許起，即與女友李麗
    玲一同投宿在臺中巿五權西路之「米奇汽車旅館」內，直至
    同日中午十二時許始退房離去，其間二人均在房間內睡覺並
    未外出，自無到丙○○之砂石場竊取挖土機之可言，此業經
    其女友李麗玲證述詳細，另有米奇汽車旅館之監視錄影帶為
    證，依該捲錄影帶所示，伊於九十三年十月一日凌晨零時十
    九分五十五秒時，即已駕駛車號Ｓ六─七三四二號或Ｓ六
    ─七０三二號進入旅館無誤，且伊於本案發生前，已與友人
    合買一部挖土機，自無再竊取他人挖土機之必要云云。而指
    定辯護人亦為被告辯護稱：本件案發現場並無照明設備，且
    據查案發當時（九十三年十月一日凌晨二時許）天空雲量之
    指數高達六，被害人如何能在欠缺光源之情況下，明確指認
    被告即係竊取其挖土機之人，顯然令人質疑等語。
二、惟查：
（一）本件被告丁○○於上揭時、地，竊取被害人丙○○所有之
      挖土機一部而藏放在砂石場外後，再回到現場欲將挖土機
      開離現場時，為丙○○帶同戊○○在現場阻止，然被告竟
      為脫免逮捕而駕駛挖土機攻擊丙○○、戊○○二人，致其
      二人因此受傷而無力追捕後始離去之犯罪事實，業據證人
      丙○○、戊○○二人指證歷歷，丙○○於原審審理時明確
      結證稱：伊於九十三年九月三十日晚上八時許，接獲保全
      通知有人闖入砂石場，伊即與戊○○於同日晚上九時許趕
      至現場，發現伊所有之挖土機遭人竊取，並藏放在砂石場
      外約二百公尺處之草叢中，伊即與戊○○留在砂石場工寮
      中等候，迨於次日凌晨一、二時許，聽見有人發動挖土機
      ，伊即與戊○○前去追捕，當時現場雖無照明設備，但尚
      有月光，故仍可看得相當遠，且伊當時登上挖土機之駕駛
      座與被告面對面發生近距離之拉扯，而認出被告即係數月
      前亦曾至伊之砂石場疑因竊取伊財物而與伊等發生爭執之
      人，故伊對被告之印象深刻，當時被告在駕駛座上即為抗
      拒逮捕而出手毆打伊，隨又操作挖土機將伊甩下挖土機，
      並駕駛挖土機攻擊伊與戊○○，致伊與戊○○均因受傷而
      無力繼續追捕始離去等語（見原審卷第一０三頁背面）；
      而戊○○就案發之過程亦結證說：伊係與丙○○約在晚上
      九點過後前去砂石場查看，發現挖土機已被開至砂石場外
      藏放，伊與丙○○即留在工寮埋伏，後於次日凌晨一、二
      時許，聽見有人前來發動挖土機，伊二人追出去，當時有
      人登上挖土機抓被告，伊則站在挖土機旁準備抓被告，因
      伊與被告之距離很近，且被告之前即曾因疑似至砂石場竊
      取財物而被伊等查獲，故伊可認得出係被告無誤，當時被
      告為抗拒逮捕而駕駛挖土機攻擊伊二人，致伊二人均因受
      傷而無力繼續追捕被告始離去等情（見原審卷第一０八頁
      至一０九頁），核其二人所證情節，均大致相符，顯非刻
      意編造，當可採信，且其二人於本案發生前，亦曾因懷疑
      被告至其等之砂石場竊取財物而與被告發生爭執，此除據
      其二人指證如前外，被告就此亦不否認，是丙○○二人對
      被告之容貌外觀早已印象深刻，顯無誤認之虞，復有其二
      人之診斷證明書各一紙、現場照片四幀及被告所使用之0
      000000000號、0000000000號行動電
      話門號之雙向通聯調閱查詢單各一份在卷可供參佐（見警
      卷第二五至二六頁、第三十至三四頁，原審卷第七四頁到
      七五頁），經核對被告所使用之0000000000號
      行動電話門號雙向通聯調閱查詢單後可知，被告自九十三
      年九月三十日晚上七時許至同年十月一日凌晨二時三十七
      分間，先後在彰化縣彰化市○○路○段、三段、五段及同
      市○○段一０六三地號、阿夷段柴坑子小段基地台發話範
      圍內撥打或接聽行動電話，顯見其於案發時均在彰化縣彰
      化市○○路一帶活動，而其活動地點均在案發現場附近，
      足見被害人二人前之指證係有憑據，並非憑空誣指。
（二）被告亦不否認其曾於案發前數月，在被害人丙○○之上開
      砂石場，曾因被指為竊賊而與丙○○二人發生爭執之事實
      ，惟其否認有於上述時、地前去竊取丙○○所有之挖土機
      而攻擊被害人丙○○二人之犯行，並以其於九十三年十月
      一日凌晨零時起，即與女友李麗玲投宿在米奇汽車旅館，
      直至同日中午十二時始退房離去等情詞置辯，而查卷附向
      米奇汽車旅館所調取之住宿動態表所示，雖有名為「王進
      卿」（即被告之原名）之人駕駛車號ＮＧ─一七六０號汽
      車於九十三年十月一日凌晨零時投宿於該旅館，且據證人
      李麗玲所證，該ＮＧ─一七六０號汽車乃係其所駕駛無誤
      ，然查卷附被告所使用之0000000000號行動電
      話之雙向通聯調閱查詢單所示（見原審卷七四至七五頁）
      ，被告自九十三年九月三十日凌晨零時起至同年十月一日
      凌晨二時三十七分四十七秒止，均在彰化縣彰化市○○路
      附近撥打或接收電話，顯見其當時均在彰化市○○路一帶
      活動，此與其辯說其係於九十三年十月一日凌晨零時與女
      友投宿在台中市○○○路○段之米奇汽車旅館，直至同日
      中午十二時始退房離開旅館之說詞，顯相出入，且據該行
      動電話通聯調閱查詢單所示，被告於九十三年九月三十日
      二十三時四十八分五十三秒人尚在彰化縣彰化市○○路二
      段之基地台發話範圍內撥打0000000000號米奇
      汽車旅館之電話，其如何在不到十二分鐘內（即同年十月
      一日凌晨零時）立即開車趕到位在台中市○○○路○段之
      米奇汽車旅館，已有可疑，而被告就此雖又辯稱當時係伊
      之女友李麗玲先行於九十三年十月一日凌晨零時許前去該
      旅館，依該旅館之監視錄影帶所示，伊係在九十三年十月
      一日凌晨零時十九分五十五秒，駕駛車號Ｓ六─七三四二
      號或Ｓ六─七０三二號自用小客車進入該旅館投宿云云，
      然查被告所使用之0000000000號行動電話雙向
      通聯調閱查詢單所示，被告於九十三年十月一日凌晨零時
      十七分四十六秒尚在彰化縣彰化市○○路三段基地台發話
      範圍內撥打上開0000000000號米奇汽車旅館之
      電話，其如何在二分多鐘內駕車抵達位在台中市○○○路
      ○段之米奇汽車旅館，更屬無可想像，而查被告所提出之
      監視錄影帶，經原審當庭勘驗後顯示，於九十三年十月一
      日凌晨零時十九分五十五秒許，固有不詳之人駕駛一部車
      號Ｓ六─七０三二號自用小客車、表明「二０七室」（即
      該旅館住宿動態表所記載王進卿投宿之房號）後進入旅館
      之情形，然查該捲錄影帶之畫面並無法顯示當時駕駛該車
      之人究係何人，且據被告所供，該部自用小客車當時並非
      登錄在其名下，自無法逕行認定當時駕駛該車進入旅館之
      人必係被告，又查被告所使用之行動電話通聯記錄所示，
      被告該時點顯然並無法抵達米奇汽車旅館，已如前述，自
      無法僅憑被告所提之錄影帶而得以確認被告此點所辯必為
      真實，再者縱然被告確有於九十三年十月一日凌晨零時許
      前後進入米奇汽車旅館，然因本件被告竊取被害人挖土機
      之時間係在九十三年九月三十日夜間八時許，而其後前去
      遷移挖土機而有準強盜犯行之時間則係在同年十月一日凌
      晨二時許，且依被告前述電話通聯記錄所示，此段時間被
      告均係在彰化縣彰化市○○路一帶活動，故被告縱有於九
      十三年十月一日凌晨零時前後進入米奇汽車旅館，惟此仍
      無從據以證明其未於九十三年九月三十日夜間八時許先至
      案發現場竊取挖土機後，並於次日凌晨二時許前去遷移挖
      土機，是其此點舉證，尚無法為有利於其之認定。
（三）又證人李麗玲前雖於警詢先為被告證說：被告自九十三年
      十月一日二十三時許起至同年十月二日中午十二時許止，
      均與伊共宿在臺中巿五權西路「米奇汽車旅館」內而未外
      出，伊係駕駛伊所有車號ＮＧ─一七六０號自用小客車前
      往住宿等語（見彰化縣警察局彰化分局警訊筆錄第二二背
      面至二三頁）；後於檢察官偵訊時則改稱：伊於九十三年
      九月三十日二十三時許，駕駛伊所有前揭自用小客車前往
      臺中巿五權西路「米奇汽車旅館」後，即與被告共宿於該
      汽車旅館內，直至同年十月一日中午始退房離去，且伊於
      十月一日中午退房後，即未再住宿於該汽車旅館，而係開
      車回家睡覺等語（見九三年偵字第八一０六號偵查卷第二
      七、二八頁）。其固證述曾與被告共宿於米奇汽車旅館，
      然其就投宿之時間，前後所述已有出入，且據卷內所附該
      汽車旅館住房動態表所載，證人李麗玲所有之前揭自用小
      客車，係於九十三年九月三十日、十月一日，連續二日前
      往該汽車旅館住宿，亦與證人李麗玲前揭證述有違；嗣證
      人李麗玲於原審審理時再度改稱：伊係九十三年十月一日
      凌晨零時許投宿在米奇汽車旅館，共住兩晚，第一天晚上
      到台中後，伊於凌晨二時許即與同事相邀外出唱歌，至同
      日凌晨四時許始回到旅館，被告並未一同前去唱歌等語（
      見原審卷第一一六頁），此與其先前證稱其與被告二人整
      晚共宿在米奇汽車旅館直至次日中午之說詞，前後更是不
      一，且據其於原審審理中所證，其於被告被起訴竊盜及準
      強盜之犯罪時間（即九十三年九月三十日夜間八時許及同
      年十月一日凌晨二時許），均未與被告共處，核與被告前
      之電話通聯記錄及卷附證人李麗玲所使用之000000
      0000號行動電話通聯調閱查詢單顯示，被告與證人李
      麗玲間，自九十三年九月三十日二十三時二十一分起至同
      年十月一日凌晨四時三十三分間，曾有多達十三次之通聯
      記錄，足以顯示被告於前述犯罪時間，確未與證人李麗玲
      共處，否則即無以行動電話聯絡或發送電話簡訊之必要，
      足認證人李麗玲前於警訊、偵查中所述顯屬不實，自不能
      採為有利於被告之認定依據。
（四）再則指定辯護人雖提出向氣象機關所調取之雲量記錄表而
      為被告辯護稱：案發當時（即九十三年十月一日凌晨二時
      許）之雲量指數高達六，故被害人二人顯然無法在欠缺光
      源之情況下看清攻擊其等之人究係何人等語（見原審卷第
      一三五頁），固非無據，然查被告前揭準強盜之犯行，業
      據被害人丙○○二人明確指證如前，其等一致指證當時係
      因與被告有面對面之近距離對抗，且因被告於本案發生前
      數月，亦曾因涉嫌竊盜而與其等發生爭執，是其等早已對
      被告有深刻之印象，自無誤認或誣指之可能，已見前述，
      且依指定辯護人所提之氣象資料所載，案發當時天空之雲
      量指數雖有六之多，但查九十三年十月一日洽為農曆八月
      十八日，與農曆八月十五日中秋節僅隔三天，月球之形狀
      和月圓之時甚為接近，是縱當時天空佈有指數六之雲量，
      然因仍屬月圓之時，故依科學常識而言，當時應仍有相當
      之月光，尚非絕無光源可言，且本件之案發地，係在大肚
      溪岸邊並無障礙物阻擋光線，是該地點縱無人為光源，然
      在有相當月光之情況下，依常理而言，反更容易憑藉月光
      而看清眼前之事物，是指定辯護人此點辯護仍不足採為有
      利於被告之認定。
（五）至被告雖另行主張其於案發前，已與友人向案外人林盈華
      合買挖土機一部，自無再竊取丙○○之挖土機之必要云云
      ，並提出買賣契約書一紙及聲請傳喚證人林盈華為其作證
      ，而證人林盈華於原審審理時，固為被告證述於九十三年
      七月間，曾將其所有之挖土機一部出賣給被告等人無誤（
      見原審卷第一一一頁背面至一一二頁），然此僅能證明被
      告確曾於案發前向證人林盈華購買挖土機一部，尚不能因
      被告已擁有一部挖土機而得以排除其無另行竊取被害人所
      有之挖土機的可能性，故被告此點所辯，與其是否有竊取
      被害人挖土機之犯罪事實並無相當之關連性，本院自無從
      採為有利於其認定之依據。
（六）至辯護人雖於本院審理時辯稱「本件認定被告於九十三年
      九月三十日竊取挖土機得手，而將挖土機藏放於草叢中，
      被告於十月一日凌晨要去開走挖土機，而為告訴人發現，
      此時被告是隔一天處分贓物之行為，應非屬竊盜而當場施
      以強暴，此與準強盜罪之犯罪要件是否符合，不無可議。
      」云云，惟按刑法第三百二十九條所謂「當場」，固不以
      實施竊盜或搶奪者尚未離去現場為限，即已離盜所而尚在
      他人跟蹤追躡中者，仍不失為當場。又如上訴人行竊被失
      主追獲，隨即帶同起贓，當失主跟蹤行走之際，上訴人圖
      免逮捕，用刀將失主刺傷，仍係竊盜因脫免逮捕而當場施
      強暴、脅迫，自應以強盜論。又實施竊盜或搶奪者已離去
      盜所，而尚在他人跟蹤追躡中者，仍不失為當場。上訴人
      甫得手後，即為被害人發覺，迅即追及，上訴人圖免逮捕
      ，加速前行，將被害人拖行百餘公尺，仍係竊盜因脫免逮
      捕而當場施強暴，上訴意旨謂不生以強盜論之問題，要屬
      誤會。（參見最高法院二八年上字第一九八四號判例、二
      七年上字第一二二八號判例、七九年台上字第三六五六號
      判決），而本件被告丁○○竊盜被害人丙○○所有之挖土
      機一台後，即為被害人丙○○發覺，被害人丙○○即邀同
      戊○○依挖土機行駛之輪跡，查覺挖土機已為被告丁○○
      藏放在附近草叢中，其等遂留在現場等候，顯見被害人丙○○等於本件被告丁○○竊盜後，縱已離去盜所，惟旋即
      發覺跟蹤追躡中，於不久本件丁○○回到現場駕駛該挖土
      機離去時，欲加以逮捕，被告丁○○竟對被害人丙○○等
      施以強暴，因本件被告丁○○竊盜之時間與地點與實施強
      暴行為之場所緊密接近，且被害人丙○○即時發覺有時間
      上的關連，本件被告丁○○之強制手段，係在追躡的過程
      終至贓物被湮滅之時以前為之，本件被告丁○○所為，依
      上開見解所示，即仍不失為刑法第三百二十九條準強盜罪
      之當場施以強暴應屬明確。
（七）綜上所述，被告所辯均無可採，而其竊盜後為脫免逮捕而
      對被害人施以強暴行為之準強盜犯行已臻明確而堪可認定
      ，自應依法予以論科。
三、核被告丁○○所為，認係犯刑法三百二十九條、第三百二十
    八條第一項之竊盜為脫免逮捕而當場施以強暴罪。又被害人
    丙○○二人雖因被告前揭犯行而分別受有如事實欄所述之傷
    害，惟被害人等前揭傷害應係被告實行強暴行為之當然結果
    ，均不另論罪，併予敘明。原審持同一見解，適用刑法第三
    百二十九條、第三百二十八條第一項，並審酌被告犯罪之動
    機、目的、方法、手段、所得利益，其前有多項犯罪記錄，
    品行難謂良好，本次復又圖不勞而獲，竊取他人財物，經被
    害人當場查覺後，非但不知縮手，反為抗拒逮捕而駕駛所竊
    挖土機攻擊被害人成傷，其心態及作法均值非議，所生之危
    害亦非輕微，且其於犯罪後亦不知坦認犯行，犯後之態度不
    佳等一切情狀，量處被告有期徒刑六年，認事用法，核無不
    合，量刑亦稱妥適。被告上訴意旨，否認犯罪，指摘原判決
    不當，為無理由，應予駁回。
據上論斷，應依刑事訴訟法第368條，判決如主文。
本案經檢察官乙○○到庭執行職務。
中　　華　　民　　國　　94　　年　　8　　月　 30　　　日
                刑事第二庭  審判長法　官　李　璋　鵬
                                  法　官　方　艤　駐
　　　　　　　　　　　　　　　　　法　官　蕭　錦　鍾
上列正本證明與原本無異。
如不服本判決應於收受送達後十日內向本院提出上訴書狀，其未
敘述上訴之理由者並得於提起上訴後十日內向本院補提理由書（
均須按他造當事人之人數附繕本）。
                                  書記官　廖　次　芬
中　　華　　民　　國　　94　　年　　8　　月　　30　　日
附錄論罪科刑法條：
刑法第三百二十九條
竊盜或搶奪，因防護贓物、脫免逮捕或湮滅罪證而當場施以強暴
、脅迫者、以強盜論。　　　　　　　　　　　　　　　　Ｉ
